【裁判字號】    98,訴,414
【裁判日期】    980624
【裁判案由】    違反毒品危害防制條例
【裁判全文】
臺灣屏東地方法院刑事判決               98年度訴字第414號
公  訴  人  臺灣屏東地方法院檢察署檢察官
被      告  甲○○
                    （另案
上列被告因違反毒品危害防制條例案件，經檢察官提起公訴（98
年度毒偵字第279 號），嗣被告於本院準備程序進行中先就被訴
事實為有罪之陳述，本院告知被告簡式審判程序之旨，並聽取當
事人之意見後，裁定改由受命法官獨任依簡式審判程序審理，本
院判決如下：
    主  文
甲○○施用第一級毒品，累犯，處有期徒刑壹年肆月，扣案如附
表編號2 至5 所示之物均沒收銷燬之，扣案如附表編號7 所示之
物沒收之。又施用第二級毒品，累犯，處有期徒刑陸月，扣案如
附表編號1 、5 、6 所示之物均沒收銷燬之，扣案如附表編號7
所示之物沒收之。應執行有期徒刑壹年捌月，扣案如附表編號1
至6 所示之物均沒收銷燬之，扣案如附表編號7 所示之物沒收之
。
    事  實
一、甲○○前因施用毒品案件，經本院裁定送觀察、勒戒後，認
    有繼續施用毒品傾向，再經本院裁定送戒治處所強制戒治，
    嗣經本院裁定停止強制戒治，於民國91年6 月28日出戒治所
    ，並於91年12月22日執行完畢；嗣於上開強制戒治執行完畢
    後5 年內之93、94年間，復因施用毒品案件，經本院以94年
    度訴字第73號判決判處應執行有期徒刑1 年2 月確定。另其
    先前曾於88年間，因竊盜案件，經臺灣高等法院高雄分院以
    88年度上易字第1980號判決判處有期徒刑9 月確定，又於89
    年間再因竊盜案件，經本院以89年度訴字第53號判決判處有
    期徒刑1 年10月確定，此與上開9 月之徒刑合併執行，而於
    90 年6月7 日縮短刑期假釋出監，然因此後另犯他案而經撤
    銷假釋，殘刑為1 年6 日；嗣於90年間復因施用毒品案件，
    經本院以91年度訴字第41號判決判處應執行有期徒刑1 年確
    定，同年間亦因竊盜案件，經本院以91年度易字第256 號判
    決判處有期徒刑8 月確定，此與上開1 年之徒刑、1 年6 日
    之殘刑合併執行，而於93年7 月1 日縮短刑期假釋出監，然
    因此後另犯他案而經撤銷假釋，殘刑為7 月3 日；後於94年
    4 月1 日執行此殘刑，而於94年11月3 日執行完畢。
二、詎仍未戒除吸食毒品之惡習，復基於施用第一級毒品海洛因
    之犯意，於98年2 月8 日22時許，駕駛車牌號碼為D6-5113
    號贓車，至屏東縣屏東市○○○路附近，在車內以將海洛因
    置於香煙內燒烤以吸食之方式，施用第一級毒品海洛因1 次
    ；另基於施用第二級毒品甲基安非他命之犯意，於上開時地
    ，以將甲基安非他命置入玻璃球內燒烤燃燒成煙並吸食之方
    式，施用第二級毒品甲基安非他命1 次。嗣為警因接獲線報
    指稱甲○○非法施用毒品，而於98年2 月9 日1 時15分許，
    在屏東縣鹽埔鄉○○路50之5 號前盤查甲○○，經其同意在
    其皮包內搜索扣得如附表所示之物品，而查知上情。
三、案經高雄市政府警察局苓雅分局報請臺灣屏東地方法院檢察
    署檢察官偵查起訴。
    理  由
壹、程序部份
一、按除被告所犯為死刑、無期徒刑、最輕本刑為3 年以上有期
    徒刑之罪或高等法院管轄第一審案件者外，於法院行準備程
    序進行中，被告先就被訴事實為有罪之陳述時，審判長得告
    知被告簡式審判程序之旨，並聽取當事人、代理人、辯護人
    及輔佐人之意見後，裁定進行簡式審判程序；且受命法官行
    準備程序，與法院或審判長有同一之權限；又簡式審判程序
    之證據調查，不受刑事訴訟法第159 條第1 項、第161 條之
    2 、第161 條之3 、第163 條之1 及第164 條至第170 條規
    定之限制，刑事訴訟法第273 條之1 第1 項、第279 條第2
    項前段、第273 條之2 分別定有明文。被告所為係犯死刑、
    無期徒刑、最輕本刑為3 年以上有期徒刑以外之罪，其於準
    備程序中就被訴事實為有罪之陳述，經受命法官告知簡式審
    判程序之旨，並聽取公訴人、被告之意見後，本院合議庭認
    為適宜由受命法官獨任進行簡式審判程序，依刑事訴訟法第
    273 條之1 第1 項規定，裁定由受命法官獨任進行簡式審判
    程序，合先敘明。
貳、實體部分
一、訊據被告甲○○對於上揭犯罪事實均坦承不諱，復查：
（一）經警於查獲被告當日3 時00分所採之尿液送驗結果，係呈
      嗎啡及甲基安非他命陽性反應，此有高雄市政府警察局苓
      雅分局偵辦毒品案件嫌疑人尿液採證代碼對照表、高雄市
      立凱旋醫院98年2 月23日濫用藥物尿液檢驗報告各1 份在
      卷可稽。
（二）此外，扣案之如附表編號1.所示之毒品確屬第二級毒品甲
      基安非他命無訛，又本件尚有如附表編號2 至6 所示之物
      品扣案可稽，又該等物品經送鑑定，亦確認其上含有第一
      級毒品海洛因或第二級毒品甲基安非他命之殘留，此有如
      附表所示各檢驗報告在卷可稽，核與被告施用毒品所使用
      之物相符，益見被告確有施用第一級毒品海洛因及第二級
      毒品甲基安非他命無誤。
（三）按修正毒品危害防制條例就施用毒品者，祇於「初犯」及
      「5 年後再犯」二種情形，有其追訴條件之限制，即須於
      初犯經觀察、勒戒或強制戒治釋放後，5 年內均無施用毒
      品之行為，始能認其前所實施之觀察、勒戒或強制戒治已
      足遮斷毒癮，而得於5 年後再犯時，再予適用初犯之規定
      ，重行觀察、勒戒等程序。倘5 年內已經再犯，被依法追
      訴處罰，縱其第3 次（或第3 次以上）施用毒品之時間在
      初犯釋放5 年以後，即與「5 年後再犯」之情形有別，且
      因已於「5 年內再犯」，顯見其再犯率甚高，原實施觀察
      、勒戒或強制戒治，已無法收其實效，而無5 年戒斷期之
      存在，自無再經觀察、勒戒及強制戒治之必要，應由檢察
      官逕行起訴（最高法院95年度台非字第59號、第65號判決
      意旨、95年度第7 次刑庭會議決議意旨參照）。查被告前
      因施用毒品案件，經本院裁定送觀察、勒戒後，認有繼續
      施用毒品傾向，再經本院裁定送戒治處所強制戒治，嗣經
      本院裁定停止強制戒治，於91年6 月28日出戒治所，並於
      91年12月22日執行完畢；嗣於上開強制戒治執行完畢後5
      年內之93、94年間，復因施用毒品案件，經本院以94年度
      訴字第73號判決判處應執行有期徒刑1 年2 月確定之事實
      ，有臺灣高等法院被告前案紀錄表、臺灣高等法院在監在
      押全國紀錄表及本院94年度訴字第73號刑事判決各1 份在
      卷足參，則被告於前案經強制戒治執行完畢後，於5 年內
      已經再犯，並經依法追訴處罰，雖本案施用毒品之時間在
      初犯釋放5 年後，惟被告既已先於「5 年內再犯」，顯見
      其再犯率甚高，原實施觀察、勒戒、強制戒治均已無法收
      其實效，而無5 年戒斷期之存在，參諸前揭判決意旨，自
      無再經觀察、勒戒及強制戒治之必要，而應由檢察官逕行
      起訴，並由本院依法論科。
（四）綜上所述，被告本件施用毒品，事證應屬明確，其犯行應
      堪認定。
二、查海洛因及甲基安非他命分屬毒品危害防制條例第2 條第2
    項第1 款所規定之第一級毒品及同條項第2 款所規定之第二
    級毒品，核被告所為，係犯毒品危害防制條例第10條第1 項
    施用第一級毒品罪及同條第2 項施用第二級毒品罪。被告持
    有毒品，復進而施用，其持有毒品之低度行為，為施用毒品
    之高度行為所吸收，均不另論罪。被告所犯上開二罪間，犯
    意各別，罪名不同，應分論併罰之。被告如事實欄一、所述
    之前科一情，有臺灣高等法院被告全國前案紀錄表、在監在
    押全國紀錄表、本院刑事裁定、執行指揮書、執行案件資料
    表、執行減刑指揮書、執行減刑指揮書回證、屏東監獄函文
    、法務部矯正司函文、假釋出獄人交付保護管束名冊、屏東
    地方法院檢察署函、保護管束指揮書各1 份在卷可憑，於5
    年內故意再犯有期徒刑以上之本件，應各依刑法第47條第1
    項規定，論以累犯，並依法各加重其刑。爰審酌被告雖於犯
    後即能坦承犯行，而其施用毒品行為於本質上係屬自我戕害
    行為，反社會性之程度應屬較低；惟施用毒品，不僅足以戕
    害其個人身心，且極易滋生其他犯罪，惡化治安甚重，嚴重
    損及公益，且被告前屢經觀察勒戒、強制戒治等處遇助其戒
    除毒品，竟再為本件施用毒品犯行，顯見其不思悔改，自制
    力亦顯不佳，以及斟酌其於91年、93年均曾因施用毒品經法
    院判刑等一切情狀，酌情分別量處如主文所示之刑，並定其
    應執行之刑，以資懲儆。
三、扣案之如附表編號1 所示第二級毒品甲基安非他命1 包（驗
    前淨重0.135 公克、驗後淨重0.13公克），為毒品危害防制
    條例第2 條第2 項第2 款所示之第二級毒品，屬違禁物，應
    依毒品危害防制條例第18條第1 項前段規定沒收銷燬之；至
    包裝毒品之空包裝袋，因其上之甲基安非他命已沾附於包裝
    袋上而難以分離，亦應視為毒品，均應依同條例第18條第1
    項前段之規定，宣告沒收銷燬之，至鑑驗耗損之毒品因已滅
    失，自無庸宣告沒收銷燬，併此敘明。至扣案如附表編號2
    至6 所示之物品，經鑑定結果，均含有毒品之殘留，此有如
    附表所示各檢驗報告在卷可參，因客觀上均已無法與殘留之
    毒品完全析離，應視同毒品，依毒品危害防制條例第18條第
    1 項前段之規定沒收銷燬之。又扣案如附表編號7 之空夾鏈
    袋2 包，係被告所有預備供分裝毒品所用之物，業經其所自
    承（見警卷第3 頁），應另依刑法第38條第1 項第2 款之規
    定，均予宣告沒收。
據上論斷，應依刑事訴訟法第273 條之1 第1 項、第299 條第1
項前段，毒品危害防制條例第10條第1 項、第2 項、第18條第1
項前段，刑法第11條、第47條第1 項、第51條第5 款、第9 款、
第38條第1 項第2 款，判決如主文。
本件經檢察官劉昀到庭執行職務。
中    華    民    國    98    年    6     月    24    日
                  刑事第一庭    法  官  羅培毓
以上正本證明與原本無異。
如不服本判決應於收受本判決送達後十日內向本院提出上訴書狀
，其未敘述上訴理由者，並得於提起上訴後十日內向本院補提理
由書狀（均須按他造當事人之人數附繕本）「切勿逕送上級法院
」
中    華    民    國    98    年    6     月    24    日
                               書記官  戴仲敏
附錄本判決論罪科刑法條：
毒品危害防制條例第10條
施用第一級毒品者，處六月以上五年以下有期徒刑。
施用第二級毒品者，處三年以下有期徒刑。
附表：
┌──┬─────────────┬──────────────┐
│編號│       物品及數量         │         檢驗報告           │
├──┼─────────────┼──────────────┤
│ 1  │第二級毒品甲基安非他命1包 │高雄醫學大學附設中和紀念醫院│
│    │（驗前淨重0.135 公克、驗後│98年5 月4 日編號9805-2號檢驗│
│    │  淨重0.13公克）          │報告                        │
│    │                          │（本院卷第45頁）            │
├──┼─────────────┼──────────────┤
│ 2  │殘渣夾鏈袋4包             │高雄醫學大學附設中和紀念醫院│
│    │（均有第一級毒品海洛因殘留│98年5 月4 日編號9805-7號至10│
│    │之反應）                  │號檢驗報告                  │
│    │                          │（本院卷第50至第53頁）      │
├──┼─────────────┼──────────────┤
│ 3  │電子秤1台                 │高雄醫學大學附設中和紀念醫院│
│    │（有第一級毒品海洛因殘留之│98年5 月4 日編號9805-4號檢驗│
│    │反應）                    │報告                        │
│    │                          │（本院卷第47頁）            │
├──┼─────────────┼──────────────┤
│ 4  │黃色吸管1支               │高雄醫學大學附設中和紀念醫院│
│    │（有第一級毒品海洛因殘留之│98年5 月4 日編號9805-5號檢驗│
│    │反應）                    │報告                        │
│    │                          │（本院卷第48頁）            │
├──┼─────────────┼──────────────┤
│ 5  │淡綠色吸管1支             │高雄醫學大學附設中和紀念醫院│
│    │（有第一級毒品海洛因及第二│98年5 月4 日編號9805-6號檢驗│
│    │級毒品甲基安非他命殘留之反│報告                        │
│    │應）                      │（本院卷第49頁）            │
├──┼─────────────┼──────────────┤
│ 6  │吸食器1支                 │高雄醫學大學附設中和紀念醫院│
│    │（有第二級毒品甲基安非他命│98年5 月4 日編號9805-3號檢驗│
│    │殘留之反應）              │報告                        │
│    │                          │（本院卷第46頁）            │
├──┼─────────────┼──────────────┤
│ 7  │空夾鏈袋2包               │高雄醫學大學附設中和紀念醫院│
│    │（均無任何毒品反應）      │98年5 月4 日編號9805-11 號、│
│    │                          │12號檢驗報告                │
│    │                          │（本院卷第54、55頁）        │
└──┴─────────────┴──────────────┘


司法院資訊處製作；財團法人民間司法改革基金會備份。
